臺灣高等法院臺南分院刑事判決　 96年度上重更(六)字第232號
上　訴　人　臺灣雲林地方法院檢察署檢察官
上　訴　人
即　被　告　甲○○
　　　　　　　　　 　(
選任辯護人　洪梅芬　律師
　　　　　　李季錦　律師
　　　　　　涂欣成　律師
上列上訴人因被告違反毒品危害防制條例等案件，不服臺灣雲林
地方法院92年度重訴字第3號中華民國92年8月22日第一審判決（
起訴案號：臺灣雲林地方法院檢察署91年度偵字第4016號），提
起上訴，判決後，經最高法院第六次發回更審，本院判決如下：
    主  文
原判決關於甲○○部分撤銷。
甲○○共同販賣第一級毒品，處無期徒刑，褫奪公權終身。扣案
第一級毒品海洛因（磚）柒拾貳塊（計淨重貳萬陸仟貳佰參拾陸
點捌公克）沒收併銷燬之；扣案之樹頭壹顆、運費明細表壹紙及
行動電話壹具（廠牌NOKIA、門號0000-000000號）及毒品海洛因
外包裝柒拾貳個（包裝袋計重貳仟伍佰壹拾貳點參捌公克）均沒
收；未扣案之販賣及運輸第一級毒品所得美金肆拾參萬柒仟元與
共犯陳澤連帶沒收之，如全部或一部不能沒收時，以其財產抵償
之。
    事  實
一、蔡振泰（民國46年6月24四日生，另案經臺灣雲林地方法院
    93年度重訴字第11號判處有期徒刑12年）意圖營利，欲自國
    外購買第一級毒品海洛因回臺販賣。江仁宏（業經本院更四
    審判處有期徒刑13年確定）則曾多次入出境台灣與柬埔寨間
    ，而與在當地經商之成年男子陳澤交好，並自90年5、6月間
    即至柬埔寨金邊市臺商陳澤所經營皇賓飯店服務，供陳澤差
    遣辦事往來於臺灣與柬埔寨間。於91年5、6月間，蔡振泰透
    過不知情之成年男子蔡仁智（蔡振泰堂弟）認識江仁宏，蔡
    振泰即於臺中市○○路附近蔡仁智之工廠，向江仁宏表示欲
    自國外購買毒品海洛因私運進口，詢其有無管道。江仁宏明
    知陳澤於柬埔寨可介紹毒販販賣毒品，即意圖從中牟利，答
    應帶同蔡振泰前往柬埔寨金邊市與陳澤會面，洽談購買毒品
    海洛因事宜。91年7月6日，江仁宏、蔡振泰搭機前往柬埔寨
    金邊市，在陳澤經營皇賓飯店，陳澤與江仁宏、蔡振泰商談
    後，蔡振泰、江仁宏即共同謀議販入毒品海洛因，並與陳澤
    達成毒品海洛因之買賣協議，由陳澤負責提供管道及聯繫毒
    販（即甲○○），江仁宏則負責帶領蔡振泰接洽販入及價金
    交付等事宜。先由陳澤告知蔡振泰可至寮國永珍市，找甲○
    ○購買毒品海洛因，並要江仁宏帶蔡振泰搭機前往，由江仁
    宏引介蔡振泰與甲○○認識。91年7月9日，江仁宏即帶蔡振
    泰搭機自柬埔寨金邊市，飛往寮國永珍市，甲○○出面接待
    蔡振泰與江仁宏。同日，在寮國永珍市甲○○住處，蔡振泰
    告知來意，甲○○表示有毒品海洛因可供販賣，並可安排將
    毒品裝置於樹頭內走私回臺，但沒有現貨，須聯絡準備。蔡
    振泰遂與甲○○達成運輸及私運毒品海洛因入境台灣之犯意
    聯絡，由蔡振泰先支付美金三萬元旅行支票及現金三萬元美
    金共六萬元美金，充作購買毒品海洛因定金。數日後，蔡振
    泰與江仁宏返回柬埔寨金邊市皇賓飯店，席間陳澤依甲○○
    要求，轉告蔡振泰再支付三十四萬元美金，湊成四十萬元美
    金，作為購買毒品價款。由於甲○○並未告知真實姓名（當
    時僅知綽號「海仔」）及提供戶頭，遂經陳澤指示江仁宏，
    提供其設於金邊市第一商業銀行金邊分行帳戶，供蔡振泰匯
    入，再提出或轉匯給甲○○。議定後，江仁宏、蔡振泰於91
    年7月13日返國。
二、蔡振泰為購買毒品之價金交付，於91年 7月18日，囑不知情
    之成年男子許宗男，攜帶新臺幣現金，至臺中市找江仁宏，
    江仁宏帶不知情蔡仁智、許宗男三人，至臺中市○○路第一
    商業銀行中港分行，準備將許宗男攜帶新臺幣兌換成美金三
    十萬元，以匯款至江仁宏預定之上述設於金邊分行帳號0000
    000000帳戶。因不知情銀行承辦人員起疑，江仁宏心虛不敢
    單獨以自己名義，匯出上述鉅資，即邀同不知情許宗男、蔡
    仁智，分別以個人名義填具「外匯收支或交易申報書」，每
    人匯款美金十萬元，共匯款三十萬元美金，至江仁宏上述帳
    戶。嗣於91年 7月21日，江仁宏、蔡振泰再度共同前往柬埔
    寨金邊市，陳澤即提出甲○○設於「寮國商業銀行」帳戶，
    要求江仁宏與不知情之成年男子陳克捷等人，至金邊市第一
    商業銀行金邊分行，將已匯入江仁宏上述帳戶購買毒品款項
    三十萬元美金，轉匯至甲○○之上述帳戶。91年 7月22日，
    江仁宏又帶蔡振泰搭機，轉往寮國永珍市找甲○○，並由蔡
    振泰另攜美金四萬元當面交給甲○○，連同上述匯款三十萬
    元，給付購毒款項，共四十萬元美金給甲○○。甲○○與蔡
    振泰即約定，甲○○販賣毒品海洛因磚，每對（二塊）賣價
    八千五百元美金，運輸走私毒品海洛因回臺運費代價，為每
    對海洛因磚新臺幣十二萬元，至於毒品海洛因磚數量，則另
    視蔡振泰匯款多寡決定，蔡振泰當場應允，並給予甲○○將
    毒品海洛因運抵臺灣地址為雲林縣麥寮鄉三盛村三十六號即
    蔡振泰岳父許連呼經營「順武堂國術館」地址。隨即於91年
    8月1日，江仁宏與蔡振泰搭機返國，於接機後返家途中，蔡
    振泰囑託前來接機之許宗男，另行交付十萬元美金給江仁宏
    ，而由江仁宏攜帶上述款項交付陳澤，將購買毒品海洛因價
    金，再增至美金五十萬元。於91年8月2日，許宗男即攜新臺
    幣，至華僑銀行麥寮分行，兌換美金十萬元，連同機票費用
    ，持至臺中市交給江仁宏，江仁宏隨即於91年8月4日，搭機
    前往柬埔寨金邊市皇賓飯店，將該十萬元美金交給陳澤，陳
    澤即轉知甲○○，於91年8月5日甲○○前來取款朋分（陳澤
    自其中分得五萬一千元）後，甲○○即與陳澤、江仁宏、蔡
    振泰共同謀議，基於共同運送、走私毒品之犯意聯絡，而著
    手下述「運輸海洛因」及「私運管制物品海洛因」進口回臺
    行為。
三、91年8月10日，甲○○依計畫前往寮國永珍市張泳森（另案
    經臺灣雲林地方法院93年度重訴字第11號判決無罪）經營之
    「中寮有限公司」樹頭工廠，以新臺幣三千五百元，向不知
    情之張泳森選購樹頭一顆。數日後，甲○○指示當地寮國籍
    成年男子「文宋」，至張泳森工廠，將上述樹頭從工廠運至
    不詳地點，甲○○即在該樹頭接近底座部位，切割方形凹洞
    ，將毒品海洛因磚三十六對（共七十二塊）填塞入該凹洞，
    再將切割下來樹頭外層填補掩蓋，恢復樹頭外觀 。於91年8
    月底、9月初 ，甲○○又指示「文宋」，將上述內藏毒品海
    洛因磚之樹頭運回張泳森上述工廠，甲○○即以新臺幣六千
    五百元運費，委託張泳森將該樹頭運回臺灣。適有不知情之
    龔建儒（民國62年 8月24日生）向張泳森訂購樹頭，準備裝
    櫃運回臺灣，於同年 9月初，張泳森即命不知情之成年員工
    ，將上述藏有毒品海洛因之樹頭，與龔建儒所訂購之樹頭，
    裝填於同批貨櫃中，委託不知情貨車之成年駕駛人員，將該
    裝有毒品海洛因樹頭，運輸至泰國曼谷市，再透過不知情之
    成年搬運工、陽明海運公司船務公司人員等人，預定於91年
    9月14日， 將該藏有毒品海洛因樹頭貨櫃裝船後，準備運回
    臺灣。 91年9月11日，江仁宏再度前往柬埔寨金邊市皇賓飯
    店與「陳澤」會面。第三天（即同月十三日），甲○○至皇
    賓飯店，為向蔡振泰交代毒品海洛因磚數量、價金，及走私
    該等海洛因代價費用，甲○○即於紙張書寫「貨款＝306000
    」（原審誤為三０六萬元，實際三十六對海洛因價金，為美
    金三十萬六千元）、「稅金＝131000」（即為走私費用美金
    十三萬一千元）、「匯損＝1000」（即美金匯兌損失）、「
    預支＝1000」（即江仁宏與蔡振泰至甲○○家打麻將輸錢，
    向甲○○所借款項）等走私毒品數量與價額明細（扣除非毒
    品交易部分價額，為四十三萬八千元美金，其中匯兌損失一
    千元美金部分，非屬犯罪所得，故甲○○等人販毒所得為四
    十三萬七千元美金），並於其下方草簽其姓，將該紙張交給
    江仁宏，要江仁宏攜回臺灣轉交給蔡振泰，並轉告蔡振泰隨
    時準備收受上述毒品海洛因磚。江仁宏於91年9月19日返國
    ，將上述紙張一紙交蔡振泰收存，並告知蔡振泰隨時準備接
    貨。
四、嗣張泳森於91年9月14日 ，將上述毒品海洛因經由不知情陽
    明海運船運人員運送 ，並於91年9月22日運抵臺中港區進入
    臺灣境內，甲○○私運管制物品毒品海洛因進口得逞。於91
    年9月23日 ，張泳森委託不知情「凱悅通運報關股份有限公
    司」員工報關。同日，蔡振泰因久候毒品海洛因不至，心裡
    焦急，打電話向江仁宏抱怨，並要江仁宏詢問陳澤，以確定
    毒品海洛因交付時間，乃由江仁宏使用其所有之行動電話（
    廠牌MOTOROLA、門號0000000000號）即與陳澤取得聯繫。於
    91年9月23日晚間10時56分許，陳澤打電話給江仁宏，要江
    仁宏轉告蔡振泰，準備於2日後即91年9月25日，接收上述毒
    品海洛因。隨後，江仁宏即於電話中轉告蔡振泰，請蔡振泰
    稍安勿躁。於91年9月25日上午8時許，不知情之凱悅通運報
    關股份有限公司人員，至臺中港區拖櫃提貨，並受張泳森之
    命，於91年9月25日上午10時許，將藏有毒品海洛因磚樹頭
    之貨櫃，運抵苗栗縣三義鄉○○村○○路四三號不知情之龔
    建儒所經營「大森桌批發行」貯材場交付樹頭。於同日上午
    11時許，交貨完畢後，在場督工之張泳森打電話，詢問甲○
    ○所托交之樹頭，應運往何處交給何人，甲○○即要求張泳
    森，將該樹頭運至雲林縣麥寮鄉三盛村三六號蔡振泰丈人許
    連呼所營「順武堂國術館」，交給蔡振泰。張泳森即另委託
    不知情之龔建儒，僱用成年之貨車司機轉運至上址交給蔡振
    泰。於同日上午11時40分許，甲○○以其所有之行動電話（
    廠牌NOKIA、門號0000-000000號）與江仁宏聯繫，詢問江仁
    宏有關蔡振泰電話號碼，供互相聯絡，以便毒品海洛因順利
    運送。不久，因江仁宏告知無法聯繫蔡振泰，甲○○即向江
    仁宏表示依蔡振泰原來告知之地址，發交毒品海洛因。於同
    日下午，蔡振泰電話聯繫江仁宏，江仁宏依甲○○指示，取
    得蔡振泰電話後，隨即轉達給甲○○。嗣於同日下午3時許
    ，龔建儒委託不知情貨車司機羅標（民國44年4月4日生），
    駕駛大貨車運載該藏有毒品海洛因樹頭，準備送至雲林縣麥
    寮鄉三盛村三六號地址，交給蔡振泰，龔建儒並提供蔡振泰
    電話號碼，以便羅標於找不到路時聯繫使用，不知情之羅標
    即駕車運輸該樹頭南下。於同日晚間6時54分許，蔡振泰久
    等毒品海洛因未到，又與江仁宏聯繫，要江仁宏詢問甲○○
    ，江仁宏隨即與甲○○電話聯絡，甲○○告知江仁宏運貨司
    機羅標之行動電話號碼，要江仁宏轉告蔡振泰，由蔡振泰與
    司機羅標聯繫。於同日晚上7時許，因羅標對雲林縣境道路
    不熟，蔡振泰即與羅標二人電話聯繫，相約於麥寮鄉○○村
    ○○○道路旁碰面，蔡振泰到場後，取得上述毒品海洛因磚
    支配管領，並即引導羅標運輸該藏有毒品海洛因「樹頭」，
    至雲林縣麥寮鄉三盛村三六號，順利將該樹頭卸下。
五、嗣經法務部調查局所屬相關調查員見時機成熟，隨即進入屋
    內逮捕蔡振泰，並扣得上述樹頭一顆，復自該樹頭掩蓋凹洞
    ，扣得毒品海洛因磚三十六對（七十二塊，淨重二萬六千二
    百四十六點八公克，扣除法務部函核准調查局供醫藥或研究
    用十公克，剩餘二萬六千二百三十六點八公克），並自蔡振
    泰處，扣得上述毒品交易款項明細表一紙。蔡振泰供出毒品
    來源後，甲○○撥電話給蔡振泰，詢其知否如何自樹頭內取
    出毒品海洛因，蔡振泰表示看不懂，要甲○○南下處理。於
    91年9月25日晚間10時30分許， 甲○○駕車至雲林縣西螺交
    流道下，為調查員緊急拘提到案。並於同日晚間9時5分許，
    調查員在臺中市○○街一九六號江仁宏朋友黃智國住處，緊
    急拘提江仁宏到案，並扣得甲○○、江仁宏所有，供聯繫販
    賣、走私毒品用之行動電話各一支（廠牌NOKI A、門號0000
    -000000號為甲○○所有；廠牌MOTOROLA、門號0000000000
    號為江仁宏所有），計販賣及運輸毒品所得共美金四十三萬
    七千元。
六、案經法務部調查局北部地區機動工作組報請臺灣雲林地方法
    院檢察署檢察官偵查起訴。
    理  由
壹、程序部分：
一、按刑事訴訟法第159條之2規定「被告以外之人於檢察事務官
    、司法警察官或司法警察調查中所為之陳述，與審判中不符
    時，其先前之陳述具有較可信之特別情況，且為證明犯罪事
    實存否所必要者，得為證據。」。證人張泳森於91年9月26
    日、證人蔡振泰91年9月25、26日在調查站之供述筆錄（見
    偵卷74至76頁），被告及其辯護人均不同意列為證據，惟證
    人張泳森、蔡振泰上開警詢中之供述，係就其所知悉本案經
    過始末而為陳述，顯較其等嗣後於原審、本院更(一)、更(三)審
    審理中經詰問所為之證述詳細明確，而有不符。經核證人張
    泳森、蔡振泰於上開警詢中所為之陳述，係先經告知得行使
    之權利及夜間得拒絕接受訊問等情，經其同意後始接受訊問
    ，且先經訊問相關案情，由證人一一陳述後，始經記載於偵
    訊筆錄之中，嗣並經證人閱覽筆錄無訛，再按捺指印所製作
    完成，全程並經錄音存證，於同日檢察官複訊時並陳稱其於
    調查站中所言實在等情，足見該警詢筆錄確係本於證人張泳
    森、蔡振泰之陳述內容所製作，且符合取證之合法程序。又
    其等供述係於案發翌日及第二日記憶仍然清晰深刻之情況下
    作成，而其嗣後於原審之證述（92年4月22日）及本院更(一)
    審之證述（93年12月30日）日期、本院更(三)審之證述（95年
    1月24日），均距事件發生有相當期間，記憶有可能較為模
    糊，則證人張泳森、蔡振泰於警詢中所為之供述，自具有較
    可信之特別情況，且其於警詢中所為之供述，復為證明被告
    犯罪事實存否所必要者，揆諸上開規定，自得採為證據。
二、按被告以外之人於審判外之陳述，雖不符前四條之規定，而
    經當事人同意於審判程序作為證據，法院審酌該言詞陳述或
    書面陳述作成時之情況，認為適當者，亦得為證據，刑事訴
    訟法第159條之5第1項定有明文 。本件檢察官所舉所有關於
    被告犯罪事實之證據方法，經本院於準備程序提示予被告及
    辯護人，除關於前揭證人張泳森、蔡振泰在調查站之供述筆
    錄外，均表示對於證據能力無意見，同意列為證據（見本96
    年6月27日準備程序筆錄）。經審酌相關證人龔建儒、羅標
    等於調查站訊問中所為之陳述，均係先經告知得行使之權利
    及夜間得拒絕接受訊問等情，而經渠等同意後始接受訊問，
    且先經訊問相關案情，由證人一一陳述後，始經記載於偵訊
    筆錄之中，嗣經證人閱覽筆錄無訛，再按捺指印所製作完成
    ，全程並經錄音存證等情，足見該等警詢筆錄確係本於證人
    之陳述內容所製作，且符合取證之合法程序，是認上開證人
    等於警詢中所為之供述證據，依其等作成時之情況，均為適
    當，自得採為證據。
貳、實體部分：
一、認定犯罪事實所憑之證據及理由
（一）按刑事訴訟法第156條第2項固規定，被告或共犯之自白，
      不得作為有罪判決之唯一證據，仍應調查其他必要之證據
      ，以察其是否與事實相符，其立法意旨乃係因利用共犯之
      自白，作為認定被告犯罪之證據，與利用被告自己之自白
      作為其犯罪之證明同有自白虛偽性之危險，不免有嫁禍於
      被告而為虛偽供述之危險。惟按刑事訴訟法係採自由心證
      主義，對於證據之種類並未設有限制，共犯之自白非不得
      為證據，不過證據之證明力較為薄弱，並非絕無證據能力
      ，該證據是否可信，仍應由事實審法院自由判斷，且該共
      犯經以證人身分，於法院審理中經交互詰問所為之陳述，
      其真實性及可信度更高，如經調查其他補強證據，足資證
      明與事實相合，當然可憑採為其他共犯被告之論罪依據。
      而所謂之補強證據，並非以證明犯罪構成要件之全部事實
      為必要，倘其得以佐證證人指證之犯罪非屬虛構，能予保
      障其供證之事實之真實性，即已充分。又得據以佐證者，
      雖非直接可以推斷該被告之實施犯罪，但以此項證據與證
      人之供述為綜合判斷，若在客觀上足以使人對被告之犯罪
      事實獲得確信之心證者，即足當之。
（二）關於本件案發經過情形即蔡振泰如何企圖走私進口毒品海
      洛因，以轉售海洛因賺取差價，因而透過蔡仁智與江仁宏
      認識，並進而透過江仁宏認識陳澤，由陳澤提供購買毒品
      海洛因之管道而輾轉認識被告，嗣蔡振泰又如何與被告洽
      商毒品買賣及私運毒品海洛因，及蔡振泰經由陳澤及江仁
      宏而與被告接洽販賣、私運毒品海洛因之價金交付、私運
      等事宜之分工情形，迭據證人蔡振泰於調查站接受詢問時
      ，及原審、本院更(一)審、更(三)審審理時具結證述如下：
    1.關於蔡振泰如何企圖走私進口毒品海洛因，以轉售賺取差
      價，而與江仁宏認識，並進而透過江仁宏而認識陳澤再輾
      轉認識被告，洽購海洛因情形，據蔡振泰證稱：被查獲
      毒品是我向甲○○買來的，購毒款均是我自己出資的，準
      備再轉賣，以賺取差價等語（偵查卷54頁、原審聲羈卷8
      至9頁），據此已可見蔡振泰有轉賣毒品賺取差價之意圖
      ；我經友人（應係堂弟蔡仁智，詳如後述）關係找到江
      仁宏；我問江仁宏說有沒有辦法買到海洛因，江仁宏說我
      們過去看看，你直接跟他說說看（他是指「海仔」甲○○
      ），江仁宏說要什麼東西，到那邊我幫你介紹。我對木材
      也不內行，不是要看木材，是要看毒品等語（詳偵查卷51
      至53頁、原審卷(三)80頁、原審卷(一)187至188、194、197頁
      ）；（如何跟江仁宏說到買毒品之事？）91年6月底、7
      月初，去我弟弟蔡仁智那裡認識江仁宏，江仁宏說他在柬
      埔寨很熟，認識很多人，我就問他說去那裡可否買到毒品
      ，他說買什麼都有，帶你過去再說，之後過去介紹我與陳
      澤認識，在那裡說一說，江仁宏帶我過去寮國。（有沒有
      跟陳澤說到毒品的事情？）我們三人有在那裡說，我們三
      人是我、江仁宏、陳澤，到柬埔寨之前不認識陳澤。（何
      人說要去寮國找甲○○？）我不認識，是陳澤說要去找『
      海仔』，『海仔』就是甲○○，陳澤跟他聯絡後，才去買
      機票。（第一次去寮國，甲○○、江仁宏兩人是不是認識
      ？）認識。（那天出去你說你帶六萬元美金給甲○○，為
      何出門帶這麼多錢？）準備出去看看，順便如果有的話，
      就是要買毒品。（打算如何買？）先出去，如果有的話，
      就是算訂金等語（原審卷(二)15、17、24至26頁）；（你第
      一次去柬埔寨時是如何跟陳澤說？）我去時，江仁宏告訴
      陳澤是我要買毒品，陳澤說那就找『海仔』，隔沒幾天就
      買機票過去。（陳澤是否有跟你說要多少錢，如何拿回去
      這些？）沒有。（買毒品的事情除了你、江、趙之外還有
      誰知道？）應該陳澤知道，他是幫我們訂機票，訂柬埔寨
      到寮國、柬埔寨到臺灣的機票，江仁宏帶我們去寮國找甲
      ○○，這些人都是江仁宏介紹我認識的等語（原審卷(二)
      196頁、卷(一)192、194頁）。是可知蔡振泰係透過江仁宏
      而認識陳澤及被告。
    2.即令江仁宏於原審審理時亦自承：蔡振泰的弟弟知道我在
      柬埔寨，介紹我與蔡振泰認識，我說我在那裡認識臺商會
      會長陳澤，我跟他說要做生意可以找陳澤，他問說毒品、
      槍枝、安非他命那邊是不是很多，要找的話，可以找陳澤
      ，他在那邊官商都很熟等語在卷（原審卷(二)84頁）；並坦
      承：91年7月6日要去柬埔寨一個半月前，在蔡仁智工廠，
      問我一些柬埔寨問題，我知道的都說，有說到毒品，我說
      要問我們『董仔』，他當會長（指陳澤，時任台商會長）
      等語（原審卷(二)209頁）。且江仁宏於調查站亦供稱：陳
      澤在91年3、4月間，選上臺商會會長，要我到柬埔寨幫他
      ，他經營皇賓飯店；我幫他處理公司業務，比如說這趟回
      來，看可不可以賺錢…蔡振泰不認識甲○○，這批貨（毒
      品）是經由陳澤跟甲○○接觸的；陳澤叫我怎麼做，我就
      照怎麼做，我去陳澤那邊吃住是陳澤負擔，陳澤每月給我
      幾百塊美金等語（原審卷(三)70頁第六捲錄音帶譯文、106
      至107頁第六捲譯文）。
    3.此外，江仁宏與蔡振泰，先後同時於91年7月6日（出境）
      、91年7月13日（入境）、91年7月21日（出境）、91年8
      月1日（入境）搭乘同班機出入國境之事實，亦有「旅客
      入出境紀錄查詢」、警政署入出境管理局於92年4月23日
      函附蔡振泰「出入境紀錄」在卷可參（偵查卷11至13頁、
      原審卷(一)164至165頁）。依據上述蔡振泰、江仁宏之供述
      ，並對照渠等之出入境時間，足認蔡振泰所證述關於其如
      何企圖走私進口毒品海洛因，以轉售海洛因賺取差價，而
      與江仁宏認識，並進而透過江仁宏而認識陳澤再輾轉認識
      被告，而與之洽購海洛因等情節，確與事實相合，堪予採
      信。
　  4.關於蔡振泰如何與被告達成毒品買賣之合意及私運毒品海
      洛因之犯意聯絡，又雙方如何交付定金、約定買賣、運輸
      、走私毒品海洛因及交付購毒款項之事實，業據證人蔡振
      泰於調查站供稱：購毒款都是我自己出資，江仁宏並沒有
      出資，他只是幫我處理毒品交易事宜，我會付給他酬勞，
      例如他幫我引介毒品來源，並代我交付美金十萬元給連生
      ，我就給他新臺幣三十萬元酬勞。查獲海因是我向甲○○
      買的，時間是91年7月份，我拜託江仁宏幫我匯錢到柬埔
      寨，交給甲○○，他幫我購買毒品海洛因及負責運送（偵
      查卷54、109頁）。參諸蔡振泰於歷審審理中皆證稱江仁
      宏介紹陳澤予伊認識，再由陳澤連絡被告並介紹被告予蔡
      振泰洽談購買毒品事宜，且江仁宏於本案中皆是負責購買
      毒品金錢之運送（原審卷(一)185至202頁、卷(二)15至30頁、
      195至205頁、本院更(一)審卷(二)10至21頁）。即令江仁宏亦
      坦承：伊介紹陳澤與蔡振泰認識．並受陳澤之託帶蔡振泰
      至柬埔寨與被告洽談購買毒品事宜，幫蔡振泰送錢予被告
      等語不諱（見偵卷62至65、207至210頁調查站訊問筆錄）
      ，核與證人蔡振泰之證詞相符。足證蔡振泰向被告購買毒
      品海洛因，係出自於陳澤介紹，第一次蔡振泰與江仁宏二
      人，同至柬埔寨數日內，江仁宏又聽從陳澤之命，帶同蔡
      振泰前往寮國，與被告商談購買毒品情事應屬無疑。
    5.關於蔡振泰交付價金之過程：
      ａ據蔡振泰於原審證稱：回臺灣後，江仁宏跟我說再拿出
        三十四萬元美金，但我因無法攜出，江仁宏就提供他柬
        埔寨金邊市第一銀行帳戶，叫我匯款進去他的帳戶，我
        叫許宗男拿錢去給江仁宏，叫他匯自己帳戶， 之後於7
        月下旬時，我和江仁宏二人過去柬埔寨，原本要將款項
        從帳戶領出來，但因帶不出海關，所以就用匯款的，是
        匯到甲○○寮國的帳戶，同時我又帶了四萬元美金，到
        寮國當面交給甲○○，我們在那裡住6、7天，等海洛因
        樣本，試一試樣本後，就回台灣，回來後．．．再拿出
        十萬元美金，交給江仁宏，由他自己拿過去柬埔寨，甲
        ○○則自己到柬埔寨取款，總共交五十萬元美金，一對
        二個海洛因磚，八千五百美元，扣案裡面有單子明細表
        ，是甲○○寫的，那是江仁宏第四趟回來拿給我的；我
        第二次到寮國時才與甲○○談如何買，因第二次我們已
        經匯錢過去了，賣多少海洛因，是由甲○○決定，我沒
        有權決定；後來因在寮國每天只能領一萬元美金，不方
        便所以才又請江仁宏帶現金去寮國，第二次與甲○○見
        面時有說到單價，每對海洛因八千五百元美金，運費是
        每對原本十萬元新臺幣，之後說十二萬元新臺幣等語（
        原審卷(一)185、186頁，總數應為美金十三萬一千元，已
        如上述）；又證稱：（你既然要賣為何不知道數量？）
        多少價格人家多少要賣，我無法控制，我能力範圍內才
        買。（為何不一次說要買多少？）我們不熟，他要我準
        備多少錢，我就準備多少錢這樣而已，之後甲○○賣我
        五十萬元美金的毒品，第三次江仁宏拿錢過去，他說照
        那個數量的錢，第四次江仁宏又過去回來，才拿明細單
        給我等語（原審卷(一)190、191頁）；第二次過去寮國時
        ，我有留我丈人許連呼地址（即雲林縣麥寮鄉三盛村三
        六號，卷內尚查無許連呼知情參與情形）給甲○○，他
        把毒品運來這裡等語（原審卷(一)201面、卷(二)198頁）。
      ｂ被告應陳澤要求，將其設於寮國永珍市「寮國商業銀行
        」帳號交予陳澤， 於91年8月份，陳澤即匯款三十萬元
        美金至上述帳戶，被告則陸續開票領出該筆款項，之後
        被告又到柬埔寨與陳澤碰面，陳澤交付十萬元美金給被
        告，當時江仁宏亦在場陪同等情，業經被告於調查站供
        認無誤（偵查卷211頁） 。被告於調查站並供稱：蔡振
        泰、江仁宏先後分三次總共給我購買毒品款項美金五十
        萬元等語（至其所述分次金額，一次美金三萬元，一次
        美金三十四萬元，再一次美金十三萬元，則稍有出入，
        應以證人蔡振泰所供為正確（偵查卷58、59頁）。經核
        上開供詞與江仁宏、蔡振泰所述總數五十萬元美金是屬
        一致，證人蔡振泰所稱第二次本來要交付三十四萬元美
        金，後來匯款三十萬元美金，又帶四萬元美金至寮國交
        甲○○，連定金湊成四十萬元美金，事後又由江仁宏帶
        十萬元美金給被告，總計交付購毒款項五十萬元等情，
        應屬實在。又參諸江仁宏於原審亦供稱：（匯款三十萬
        元美金後）許宗男給我二萬元（新臺幣），叫我買禮拜
        天機票二張，我與蔡振泰就又過去柬埔寨，星期一銀行
        休息，星期二陳澤叫我及陳克捷把三十萬元美金（自帳
        戶內）領出來給陳克捷，我就和陳克捷去轉匯，之間差
        了七百元美金手續費，是陳克捷填補的，湊足三十萬元
        美金，轉匯後把單子拿給陳澤，陳澤交給蔡振泰，陳澤
        說明天你們去找甲○○，到了寮國永珍市後，蔡振泰把
        水單（匯款單據）交給甲○○，之後蔡振泰又叫我拿十
        萬元美金過去給陳澤，隔一天甲○○到陳澤那裡去取款
        等語（原審卷(二)84頁），亦核與江仁宏於調查站供稱：
        91年7月21日 ，我與蔡振泰到柬埔寨，是要將匯入帳戶
        三十萬元美金提出，而以轉帳匯款方式，匯給在寮國的
        甲○○；91年8月2日下午2時許 ，蔡振泰託許宗男在臺
        中市○○○○道下，交給我美金現鈔十萬一千元，其中
        一千元係為償還蔡振泰在第二次前往寮國時，積欠甲○
        ○賭債之用，91年8月4日，我獨自搭機前往柬埔寨，在
        皇賓飯店陳澤辦公室，將十萬元美金交給陳澤，第三天
        甲○○、陳澤、陳克捷等人，將該筆十萬元美金款項點
        清後，交甲○○帶走等語大致相符（偵查卷208、209頁
        ）。另上述十萬元美金，乃許宗男受蔡振泰委託前往華
        僑商業銀行麥寮分行兌換一事，亦為證人許宗男證述無
        誤，並有華僑銀行匯出匯款賣匯水單在卷可參（原審卷
        (一)245至248頁、偵查卷150頁） 。綜上所述，蔡振泰為
        購買毒品，分別交付六萬元美金給趙被告購毒訂金後，
        又透過江仁宏、陳澤匯款美金三十萬元給被告，蔡振泰
        再前往寮國交付美金四萬元予被告，又囑江仁宏攜十萬
        元美金前往柬埔寨，由陳澤轉交給被告以為購毒款項，
        堪信屬實。
      ｃ至於扣案毒品款項明細單據（偵查卷229頁） ，乃91年
        9月11日江仁宏到柬埔寨金邊市後第三天（即91年9月13
        日），被告於皇賓飯店陳澤辦公室親筆書寫，並於該辦
        公室交給江仁宏 ，要求江仁宏轉交給蔡振泰，至91年9
        月19日，江仁宏回國後，即打電話給蔡振泰，要蔡振泰
        前往臺中市拿取該款項明細單據之情，為前審同案被告
        江仁宏於偵審中供明，核與證人蔡振泰所證相符，被告
        就此亦坦承該單據正面字跡，為其所書寫無誤。蔡振泰
        於原審雖證稱 ，該單據是江仁宏於91年9月21日交付，
        但其後又改稱，江仁宏拿單子給我時，告訴我說，可能
        91年9月21日貨（毒品）會到等語（原審卷(二)194頁）。
        足見蔡振泰將貨到時間，與交付單據時間，已相混淆，
        準此觀之，自應以江仁宏所述：91年9月19日交付該單
        據給蔡振泰乙情方為可採。至於款項明細單據上被告書
        寫數據內涵，蔡振泰先證稱：這是八千五百元（美金）
        每對單價，乘以三十六對即貨價三十萬六千元，稅金就
        是運費代價十三萬一千元美金（按：以匯率一比三十二
        計算，換算為新臺幣為四百十九萬二千元，再除以三十
        六，每對海洛因運費為新臺幣十一萬六千元四百四十四
        元，與蔡振泰所稱每對新臺幣十二萬元相當接近），之
        前我們是說用新臺幣，結果甲○○用美金扣，當時匯率
        是一比三十二，匯損一千元是指銀行匯款的手續費，預
        支就是我在甲○○家裡打麻將，江仁宏欠甲○○一千元
        從我那裡扣的，底下畫圈圈的字，就是甲○○的簽名等
        語（原審卷(一)196頁）；被告於原審亦供稱：單據上三
        十萬六千元美金是賣毒的錢，第二欄稅金就是運費，是
        毒品運回來，第三欄是陳澤匯美金給我的匯率損失，最
        後一項是江仁宏打麻將輸錢，蔡振泰、江仁宏跟我借的
        ，兩人合起來一千元美金等語（原審卷(二)156至157頁）
        。由上證據資料，足以佐證蔡振泰所述購買海洛因支出
        金額真實性，並得旁徵其所證海洛因是向被告購買一節
        ，均屬實情。被告此前雖辯稱：收完兩筆各三萬元美金
        定金後，91年8月份，陳澤叫我到柬埔寨談修車廠在寮
        國市場的事，並表示將匯款三十萬元美金，到寮國為資
        金，於匯款後約一個月時間，我又到寮國向陳澤拿十萬
        元美金，是要開店作車廠用的云云。惟觀諸蔡振泰與江
        仁宏是於91年7月18日，即匯款美金三十萬元至柬埔寨
        ，並於91年7月21日，即赴柬埔寨金邊市，轉匯該筆款
        項給甲○○，隨即又前往寮國與甲○○洽談購毒事宜，
        並再交付購毒款項四萬元美金，而於91年8月1日即返臺
        等情，已如前述，亦即被告於91年7月底，早已收到上
        述購毒款項，是其此前辯稱八月份，始與陳澤洽談修車
        廠資金，陳澤才匯款三十萬元美金，又交付十萬元美金
        云云，均非事實，不足採信。嗣於本院更(三)審審理時雖
        又辯稱：於第一次收受美金旅行支票而已，並未收受六
        萬美元，亦與其前述不符，亦不足採信。
      ｄ又據蔡振泰於原審證稱：毒品海洛因是向甲○○購買，
        已如上述；在寮國甲○○家中，私底下與甲○○談毒品
        交易，談完後，他說應該有（毒品），我就拿六萬元美
        金，給甲○○作訂金，是三萬元美金現金、三萬元美金
        旅行支票。（第一次認識甲○○如何信任他，拿六萬元
        美金給他？）買東西總是要信任，且有人介紹我不怕。
       （跟海仔如何說買毒品的事？） 我跟他說你這裡有沒有
        『號仔』（海洛因），他說有，我問他純不純，他說要
        試看看，叫我們玩幾天，後來他要去聯絡看看，之後我
        就拿旅行支票給他當定金；第一次甲○○沒有給我毒品
        ，說一說我六萬元美金給他而已；第一次過去寮國時甲
        ○○即說要用長方形的花梨木運回來；甲○○說毒品從
        寮國軍方那裡買來的；第一次過去的時，沒有看到毒品
        等語（原審卷(一)189至196頁）；並證稱：甲○○是說順
        便要包運毒品過來。（為何知道可以在那裡付錢，在臺
        灣收貨？）我是過去講講看，叫我自己運，我自己路也
        不認識，字也不認識。（買「清的」為何說到運費？）
        甲○○說的，因要運過來，運過來用臺幣算，貨（毒品
        ）是用美金算，是在寮國甲○○說的，（每對運費）第
        一次說十萬元（新臺幣）、第二次說十二萬元（新臺幣
        ，實際應為美金十三萬一千元，當時新臺幣與美金匯價
        為三二比一，為被告等直承）等語（原審卷(二)26、27、
        、29、30頁）。而江仁宏帶同蔡振泰前往寮國永珍市，
        找被告甲○○，由被告甲○○接機並接待事實，亦經江
        仁宏及被告於偵審中供承不諱，核與同時前往之證人許
        連呼於原審審理時所證情形相符。至被告辯稱：蔡振泰
        是與江仁宏二次至寮國找伊，第一次是在六月份時，給
        伊三萬元美金旅行支票訂購木材後離開寮國，第二次是
        於七月份時，蔡振泰又與江仁宏到寮國，給伊三萬元美
        金現金訂購檜木，不是一次給六萬元美金云云。然此辯
        詞不僅與其在偵查中所供情節不符，亦為證人蔡振泰所
        否認。且對照江仁宏供述，江仁宏亦從未供稱，6月份
        、7 月份二次與蔡振泰前往寮國。且與上述江仁宏、蔡
        振泰出入境資料，亦不相符，顯見被告前揭辯詞，並非
        實情，不足採信。
      ｅ綜據上述各情，足見蔡振泰所支付購毒款項，均流向被
        告，被告於偵查中、原審及本院審理時亦迭次承認上述
        款項，是購買毒品海洛因款項無誤。觀之購毒款項的逐
        次增加，亦可認當時被告與蔡振泰所約定者，乃毒品販
        賣及運輸走私之單價，數量則未言定，而係以蔡振泰所
        得提出之價金再予以折算，是證人蔡振泰上述約定單價
        、數量由被告控制之證詞，應屬實情。至於被告供承實
        際拿到四十七萬美元，經調查結果應是五十萬美金無訛
       （原審卷(二)213，六萬元分成二次付，顯非被告所稱僅收
        三萬美金）扣除其他消費，應認被告於明細表所載其實
        際拿到美金四十三萬七千元，堪予確定。而其他金額如
        何處理情形，據蔡振泰結證稱：因尚未結算即為警查獲
        ，因此關於買賣毒品金額之計算應以會算單上之貨款三
        十萬六千美金、稅金（走私費用）十三萬一千美元，共
        四十三萬七千美元。另匯兌損失部分及預支借款一千美
        金部分，仍有待事後結算。
      ｆ經互核證人蔡振泰歷次之供證內容對於如何經由江仁宏
        、陳澤與被告等交涉買賣毒品海洛因等過程之陳述均相
        一致，並無重大瑕疵或矛盾存在，且蔡振泰在原審及本
        院歷審中，係以證人身分經具結後，就本案犯罪事實仍
        向法官為相同之供證，足見前開證述，其任意陳述之信
        用性已確受保障之情況下所作成，其供證內容，其可信
        度甚高，是證人蔡振泰前揭所證，應非虛妄，確與事實
        相合，可採信為真實，復有上揭各項補強證據及情況事
        實，足資擔保其證述內容之真實性，自得採為被告論罪
        之主要依據。
（三）關於被告走私毒品海洛因入境部分：
    1.蔡振泰向被告所購買海洛因，是由被告夾藏在木材內，走
      私返台至蔡振泰指定渠不知情岳父雲林縣麥寮鄉三盛村三
      盛三六號事實，已據證人蔡振泰證述明確，並經被告於偵
      查中供認無誤（偵查卷149、190頁）。又扣案樹頭是被告
      在寮國向張泳森購買，於毒品海洛因藏放於樹頭後，被告
      即委託不知情張泳森將該樹頭，夾雜在其他原木中運回台
      灣上址交蔡振泰，被告則給付樹頭價金及運送費用共新台
      幣一萬元給予張泳森等情，亦為被告於調查站首次訊問時
      供承（偵查卷58頁）。再者，走私毒品海洛因代價費用，
      是由被告收取事實，亦如前述。另證人張泳森即「中寮有
      限公司」經理，於調查站及原審證稱：91年間，甲○○到
      我寮國工廠，向我選購一顆樹頭，隨後甲○○即將該樹頭
      取走，二十天後，又將該樹頭載回我工廠，甲○○委託伊
      代為運回台灣；當日給付伊一萬元（新台幣），於91年9
      月22日運抵台中港，翌日即91年9月23日，我委託凱悅報
      關行報關，91年9月25五日上午8時許，由凱悅報關行拖櫃
      提貨，並於上午10時許，運抵龔建儒經營大森桌椅工廠貯
      材場，11時許點交完畢；91年9月25日上午11時許，我在
      苗栗縣三義鄉龔建儒大森桌椅工廠貯材場交貨完畢後，打
      電話問甲○○，該樹頭要運往何處，交給何人，甲○○表
      示要運到雲林縣麥寮鄉三盛村三六號「順武堂國術館」，
      我深恐記不得該地址，乃從車上撕便條紙記載該地址，再
      交給會同點收樹頭的龔建儒，並以新台幣四千元代價委託
      龔建儒，代為叫車將該樹頭運，至甲○○指定地點，同日
      下午2點多，龔建儒詢問送交地址有無電話，我詢問甲○
      ○，甲○○稱是要送交給一位蔡先生，聯絡電話為000000
      0000號，隨即將該等資料轉告龔建儒；我不知樹頭藏有毒
      品海洛因等語（偵查卷75至76頁）；此外並有進口報單、
      發票、提單、個案委託書、小提單、申請書、地址紙條影
      本一張、樹頭、查獲之海洛因磚照片等在卷可稽（偵查卷
      偵查卷17至18、20至25、77、88至90頁），該便條紙上筆
      跡，核與證人張泳森簽名近似，應係張泳森所書寫無誤。
      由此觀之，扣案毒品海洛因，是於91年9月初，內藏於扣
      案樹頭內，隨同裝載其他樹頭貨櫃，經由不知情貨車司機
      ，自寮國永珍市，將該等海洛因運載至泰國曼谷市，於91
      年9月14日，再透過不知情搬運人員、船務公司人員等人
      ，在泰國曼谷市將其裝船後，經由不知情陽明海運貨輪船
      運人員的運送，於91年9月22日，運抵台中港區而走私進
      入台灣港口，再由不知情報關行人員提貨，於91年9月25
      日，將該毒品海洛因，運至不知情龔建儒的貯材場等情無
      訛。
    2.關於被告選購樹頭日期，證人張泳森先於調查站訊問時供
      稱：是91年8月10日左右選購日期等語，嗣於原審則改稱
      ：是91年6、7月時選購云云（偵查卷75頁、原審卷(一)101
      頁）。其先後所述不一，時間差距甚大，究竟何者實在，
      不無疑問。惟觀諸被告選購樹頭，乃為裝填毒品海洛因，
      以掩人耳目，夾帶入關。衡情須待毒品海洛因數量、所佔
      容積可得確定後，始能挑選合適藏毒樹頭。又參諸江仁宏
      最後所攜帶十萬元美金購毒款，於91年8月5日左右，始交
      給被告，衡情此時購毒款項與數量，始告確定。是被告於
      91年8月10日左右，才向張泳森選購合於裝填該海洛因數
      量、大小之樹頭。從而，堪信被告應係於91年8月10日左
      右，始向張泳森選購樹頭，進而裝填毒品海洛因於樹頭內
      以運輸走私。而龔建儒至寮國向張泳森購買樹頭，共計八
      十餘顆，先後於91年6月、7月、8月間，數度前往寮國永
      珍市向張泳森催貨，至91年8月間，張泳森於寮國曾向龔
      建儒表明，有顆樹頭是要給被告甲○○，於91年9月25日
      上午9時30分許，龔建儒購買最後一批樹頭，裝載於貨櫃
      中運抵其父親經營「大森桌批發行」貯材場（即苗栗縣三
      義鄉○○村○○路四三號），其中為調查員所查扣樹頭，
      張泳森即要求龔建儒將該只樹頭，運至雲林縣麥寮鄉三盛
      村三六號轉交蔡振泰，龔建儒即另委託大貨車司機羅標駕
      車載往，並轉交羅標一紙載有龔建儒及張泳森電話號碼，
      以供聯絡等事實，亦經龔建儒於調查站供述明確，核與證
      人羅標於調查站之供述大致相符，並有上述記載電話便條
      紙影本在卷可參（偵查卷78至87頁）。再參以，證人羅標
      於調查站時並供稱：樹頭運至三盛村三六號，卸貨完畢交
      給蔡振泰後，正準備駕車離開，即遭調查員拘捕，並帶我
      進入三盛村三六號地點，會同蔡振泰在現場將樹頭鋸開一
      小洞，並起出大量毒品海洛因，我才知道是因幫人運送海
      洛因才遭拘捕；我到三義鄉龔建儒貯材場，龔建儒交給我
      一張記載張泳森電話及順武堂國術館地址的紙條，告訴我
      委託人是張泳森，並交代我依照紙條上地址，送去給貨主
      蔡振泰，我因路不熟，所以我在出發前，龔先生當場打電
      話，給張泳森問路怎麼走，張泳森即電話告訴我，蔡先生
      電話是0000000000號，並要我若找不到路，再打電話給蔡
      先生，之後與蔡先生電話聯繫，約定在標示一點五公里某
      不詳四線道路上，晚上7時許，蔡先生即來接我，並引導
      我前往上述地點，卸貨後，蔡先生當場給我四千元運費工
      資等語。龔建儒、羅標二人僅取得微薄運費，與上開龐大
      購毒款項不可同日而語，自堪信渠二人對樹頭內藏有海洛
      因一事，應不知情。
    3.關於查獲本案當日情形，據蔡振泰業於原審證稱：查獲前
      一天甲○○打電話叫我去三盛村我丈人許連呼那裡等，91
      年9月25日那天，等到下午我急了，我就打電話給江仁宏
      ，江仁宏說有聯絡到甲○○，甲○○說三點就運出去了，
      等到晚上貨車司機找不到路，叫我去帶，帶回來後放下去
      ，之後甲○○打電話給我，問我看懂不懂，鋸子買了沒有
      ，我說我看不懂，我就說你不來不行，電話掛了沒有多久
      ，調查局的人就進來了，後來是調查員鋸樹頭（取海洛因
      ）的等語（原審卷200至201頁）。核蔡振泰上開證述，與
      羅標供詞相符，並有卷附現場剖開樹頭取出毒品海洛因之
      照片，扣案電鋸一支可資佐證。另卷附蔡振泰與被告電話
      通聯記錄，亦顯示當晚7時51分，被告有撥打電話0000000
      000號給蔡振泰（偵查卷56、198頁），即令被告亦於調查
      站坦承：於91年9月19日，自寮國搭機返台回中壢，於同
      年月25日，蔡振泰與其聯絡至順武堂國術館處理樹頭之事
      ，在雲林縣西螺鎮○○路五六之二號麗都ＫＴＶ斜對面馬
      路旁，即國道中山高速公路西螺交流道附近，為調查員拘
      捕到案等情（偵查卷58、213頁），並有被告入出境記錄
      查詢表在卷可參（見偵查卷9頁）。另參諸蔡振泰於原審
      時結證稱：第四次即91年9月19日，江仁宏回來拿這張紙
      條（指上開購毒計算明細表）給我，告訴我可能91年9月
      21日（貨會到）等語（原審卷(二)194頁），而證人邱耀輝
      即查獲本案調查員提出對江仁宏實施通訊監察錄音帶譯文
      （當事人、辯護人於原審同意作為證據使用），核與偵查
      卷附電話通聯記錄大致相符，事後毒品海洛因查緝地點，
      是在蔡振泰丈人許連呼住處等情。綜合以上各情，足認扣
      案之毒品海洛因係由被告決定依蔡振泰在寮國提供三盛村
      地址發送，且其於91年9月19日，返台最主要原因，是在
      完成扣案海洛因販賣、運輸至目的地，履行其販賣毒品海
      洛因之行為。而蔡振泰與羅標會面，並取得該樹頭支配管
      領後，應認該毒品海洛因已交付予蔡振泰，被告販賣毒品
      海洛因已屬既遂。
    4.再者，被告所以會被調查員拘提到案，實係因被告亦明瞭
      蔡振泰可能不知道海洛因藏於樹頭哪個部位，恐其不知如
      何自該樹頭內取出海洛因，故而要蔡振泰準備鋸子，並直
      問蔡振泰看的懂不懂，乃至最後欲親自到場取出毒品海洛
      因，而終被拘提到案，益徵毒品海洛因係被告於寮國親自
      藏放於樹頭內。被告此前辯稱：是蔡振泰與江仁宏向我表
      示，柬埔寨賣方會將毒品放到樹頭內，要我去找顆樹頭，
      我才向張泳森購買樹頭，並協助運出，二十幾天後，受通
      知樹頭已放回張泳森工廠，柬埔寨人告知我毒品藏放在樹
      頭內，樹頭從張泳森工廠運走時，柬埔寨人不讓我隨行，
      所以我不知他們運往何處云云（偵查卷58、59頁）；或辯
      稱：是因蔡振泰在寮國說要作奇木桌，叫我幫他找一塊，
      便向張泳森購買，我打電話詢問蔡振泰，是否有收到樹頭
      ，蔡振泰說不知如何剖開，我告訴他從中間剖開，可以取
      兩個桌面，然後他告訴我不知道如何剖開，看我可否幫忙
      ，我說好才下來云云（偵查卷213頁、原審卷(一)52頁）；
      或辯稱稱：樹頭內海洛因是「文宋」與張泳森裝進去的，
      不是我裝的，我只站在旁邊看，「文宋」是陳澤的人，毒
      品是陳澤叫「文宋」去找來的，是陳澤叫「文宋」放在樹
      頭內，由張泳森提供樹頭及裝填工具，「文宋」就把毒品
      海洛因拿回來，就在我辦公室那裡裝進去，張泳森在旁幫
      忙，之後將樹頭運到張泳森工廠，其餘均是張泳森做的云
      云，均無非卸責之詞，無可採信。而被告所聲請傳訊之證
      人吳小明雖於本院更(三)審審理時證稱：係張泳森拿樹頭到
      我們公司，我看到他拿一塊塊東西放進去樹頭裡面云云，
      然倘被告於樹頭為「文宋」取走後，並未親自藏放毒品海
      洛因於樹頭內，即無可能告知蔡振泰要購買鋸子，亦不至
      於親自駕車遠赴雲林為蔡振泰取出毒品海洛因。況乎被告
      於偵查中從未提及走私者是陳澤或張泳森，且於證人張泳
      森於原審到庭接受詰問時，被告及其辯護人亦均未質問張
      泳森涉嫌走私毒品，證人張泳森證述「文宋」人時，被告
      也僅表明「文宋」非其合夥人，係木材供應商等語（原審
      卷(一)139頁），顯見被告於原審及本院前審審理時改口辯
      稱：該「文宋」者，把毒品運回來，張泳森提供這樹頭，
      被告拿三次錢交給「文宋」，伊僅係幫助犯云云，無非臨
      訟卸責之詞；證人吳小明前揭證述，亦無非事後附和被告
      之詞，均不足採信。又本案查獲當日，張泳森與被告均在
      台灣，前已敘及，果張泳森知情並參與本案毒品走私者，
      則當日與蔡振泰、江仁宏電話聯繫取貨時地者，及南下雲
      林為蔡振泰從樹頭內取出海洛因者，應是張泳森而非被告
      ，準此，益見被告上述辯解，無從採信。
    5.被告聲請查驗不品外包裝上之指紋，以供證明其所辯毒品
      是張泳森裝入樹頭云云，因此部分之待證事實已臻明瞭，
      已如前述，無再調查的必要，被告此部分之聲請應予駁回
      ，併此敘明。
    6.此外，有扣案第一級毒品海洛因七二塊、樹頭一棵、及分
      屬被告、江仁宏、蔡振泰所有，供渠等傳遞訊息完成毒品
      交易行動電話各一支（廠牌NOKIA、門號0000000000號；
      廠牌MOT -OROLA、門號0000000000號）足佐。而扣案之海
      洛因經送鑑定結果，為七二塊白色磚塊，均含第一級毒品
      海洛因成分，計淨重二六二四六．八０公克，包裝重二五
      一二‧三八公克（純度百分之八０‧三七，純質淨重二一
      ０九四‧五五公克），有調查局鑑定通知書在卷可稽（偵
      查卷8頁）。
    7.雖證人龔建儒於警詢時證稱：是張泳森交代伊帶電鋸用鏈
      條、瞬間膠著劑、AB膠至寮國等語。惟張泳森涉犯本件共
      同運輸走私毒品罪，業經臺灣雲林地方法院93年度重訴字
      第11號判決無罪在案（見本院卷一218頁），且據張泳森
      於本院更(一)審審理時證稱其從事木材生意十年，認識被告
      6、7年，而被告亦從事木材生意，且被告向其購買之樹頭
      係在91年7、8月間運走，於8月底運回其工廠裝櫃運回臺
      灣等情（本院更(一)審卷(二)23至27頁）。證人龔建儒於警詢
      時亦證稱：張泳森委託其攜帶上開物品至寮國係為黏接木
      桌子桌腳之用（偵查卷81頁），要難在無其他證據下，單
      憑證人龔建儒證稱張泳森委託其攜帶前開物品至寮國，逕
      認張泳森有共同運輸毒品之犯行，且被告供稱張泳森有幫
      忙充填毒品部分，為本院所不採，有如前述，故尚難認張
      泳森曾參與本案販賣、運輸、走私毒品海洛因之行為。
    8.綜合上開證據之調查結果，並參酌被告為配合扣案毒品運
      抵入境時間返台，並親自回國處理扣案毒品海洛因發送交
      付事宜等情，可以印證扣案毒品海洛因販賣、運輸及走私
      安排，均係被告為之，而證人蔡振泰係扣案毒品海洛因買
      受人，其透過江仁宏及陳澤等人與被告達成合意，而四人
      共同謀議由被告負責將毒品海洛因運回台灣雲林以交付，
      是被告與蔡振泰、江仁宏、陳澤就走私（運輸）毒品海洛
      因入境一事有犯意之聯絡，並互為行為之分擔，應堪確定
      。
（四）末按海洛因係毒品危害防制條例第 2條第1項第1款所定之
      第一級毒品，物稀價昂，其持有販賣者，政府查緝甚嚴，
      苟非有暴利可圖，當無甘冒法律制裁之風險，而予販賣；
      又按販賣海洛因乃違法行為，非可公然為之，亦無公定價
      格，容易分裝並增減份量，而每次買賣之價量，輒因買賣
      雙方關係之深淺、資力、需求量及對行情之認知、來源是
      否充裕、查緝是否嚴緊、購買者被查獲時供出購買對象之
      風險評估等因素，而異其標準，非可一概而論，而販賣海
      洛因之利得，除被告坦承犯行或價量俱臻明確外，委難察
      得實情，販賣之人從價差或量差中牟利之方式雖異，其意
      圖營利之販賣行為則同一，職是之故，即使未經查得實際
      販賣之利得，但除非別有事證，足認係按同一價量委買或
      轉售，確未牟利外，尚難執此遽認非法販賣之證據有所未
      足，而諉無營利之意思，或阻卻販賣犯行之追訴（最高法
      院87年台上字第3164號判決參照）。以本件而論，證人蔡
      振泰明白供承：被查獲毒品是我向甲○○買來的，購毒款
      均是我自己出資的，準備再轉賣，以賺取差價等語（偵查
      卷54頁、原審聲羈卷8至9頁），已見證人即共犯蔡振泰有
      係基於意圖營利販入海洛因，其應有販賣毒品藉以營利之
      意圖，甚為明顯。且本案交易之毒品海洛因計有七十二塊
      白色磚塊，計淨重高達二六二四六．八０公克（純度百分
      之八０‧三七，純質淨重二一０九四‧五五公克），依其
      數量之龐大，益足見係供販售牟利亦明，而被告經由特殊
      管道，利用挖空樹頭等方式，自海外企圖闖關走私毒品海
      洛因，並收取報酬即走私費用為美金十三萬一千元，其藉
      由販賣及私運毒品海洛因牟利之意圖至明。
二、對於被告及其選任辯護人辯解本院之判斷
（一）被告及其選任辯護人辯解要旨
      被告辯稱：伊在寮國從事木材生意，並非毒品的來源，之
      所以參與這件事，乃是接受陳澤的指示把買毒品的錢交給
      寮國人「文宋」，「文宋」把毒品買回來之後，把毒品交
      給張泳森裝入樹頭，由張泳森運回來臺灣，伊之角色是負
      責交錢，及介紹毒品給張泳森處理走私的事情；伊僅自其
      中賺取工資約四萬元的美金；購買買毒品者是蔡振泰，江
      仁宏則是受陳澤指示帶同蔡振泰寮國找伊。至於扣案記載
      貨款「306000」的紙條是陳澤叫伊寫的，當時陳澤人在柬
      埔寨，這件事情是陳澤、江仁宏、蔡振泰他們三人決定的
      ，決定之後，他們安排賣毒品的人，那時伊人剛好在寮國
      ，於是陳澤就叫伊把錢交給「文宋」，賣毒品的人是陳澤
      ，伊所為僅是幫助文宋、陳澤云云。被告之辯護人則為被
      告辯稱：被告犯罪行為只是幫蔡振泰尋找購買毒品的上游
      ，並且幫蔡振泰把錢交給毒品的上游，被告賺取的只是工
      資，只是幫助犯，被告並沒有要販賣毒品海洛因的意思，
      且非直接販賣毒品給蔡振泰的人，本件蔡振泰是首謀、是
      蔡振泰著手，被告只是一時貪念，幫蔡振泰販入毒品海洛
      因，被告並不是首謀或是毒梟，只是幫助販入者把毒品的
      價錢交給文宋，幫忙把樹頭運回臺灣，實際上把毒品裝入
      樹頭也是張泳森的行為，被告只是幫忙仲介聯絡過程，本
      件不能以蔡振泰的證述來架構整個犯罪行為，被告只是幫
      助販入云云。
（二）不採之理由
　  1.被告於調查站首次訊問時供稱：我是依蔡振泰與江仁宏的
      指示，轉交購毒款給販賣海洛因之柬埔寨人，因我將蔡振
      泰交付的購買木材款項，用以償還債務，蔡振泰與江仁宏
      乃要求我配合，走私海洛因以償還債務，毒品管道是蔡振
      泰與江仁宏安排，蔡、江二人向我表示賣方會把毒品放入
      樹頭中云云（偵查58頁）；嗣於檢察官訊問時，則改口供
      稱：毒品藏在樹頭，是柬埔寨人「艾」的主意，是蔡振泰
      叫我把錢交給柬埔寨人，柬埔寨人會去運作云云（偵查卷
      106頁）；於調查站第二次訊問時，又改稱：購毒款是陳
      澤要我購地整理，要經營汽車保養廠、中古車買賣用，我
      依陳澤指示交付款項給「愛」（哥哥之意）之柬埔寨人購
      地、建廠房、申請執照云云（偵查卷212頁）；嗣於原審
      則又再度改口供稱：陳澤叫我開支票出來，交給寮國人買
      木材用，事後陳澤交給我十萬元美金，要我交給寮國人「
      文宋」，海洛因如何買來的，我不知道，是陳澤拿十萬元
      美金給我，到機場途中才說，錢是蔡振泰要做白粉用的，
      陳澤告訴我說來源我不用去找，他們會去找，我只負責交
      錢就好了云云（原審卷(二)160至162頁）；於本院更(一)審時
      並供稱：我只是遵從陳澤指示，將錢交給他指示者，「文
      宋」是陳澤要我把錢交給他的人，「文宋」比我矮，我
      170公分云云，惟此與被告聲請傳訊之證人王美芳、吳小
      明二人於本院上訴審時證稱：「文宋」身高在170公分以
      上等情已有不符（本院上重訴卷(二)22、30頁）；又被告於
      本院更(三)審行準備程序時雖亦辯稱：毒品係「文宋」所販
      賣，伊僅係幫助犯，並聲請向寮國調取其帳戶資料查證，
      然就聲請調查證據之關聯性則陳稱：（既然所要調查的是
      被告甲○○在寮國的帳冊，陳澤匯給你三十四萬美金，你
      開支票給文宋之金額多少？）我是陸陸續續開出的，帳號
      裡面有紀錄等語（本院更(三)審卷163、164頁），則被告既
      係陸陸續續支付款項給文宋，並非整筆匯款，即難認定被
      告所謂之匯款與本案有何關聯性，且經本院前審命其提出
      交易明細表以供核對，亦未據提出。另證人王美芳、吳小
      明復均證稱：不知悉該三次款項（四十五萬六千元美金）
      作何用途，且「文宋」是「寮國人」，與被告甫經查獲於
      調查站、檢察官訊問時所供：係轉交給「柬埔寨人」等情
      不合。此外，亦無從查考被告所稱之「文宋」其人及其所
      辯之毒品款項確實流向，是被告就此所辯，自不足採信。
      而由上述被告之辯解，對於究竟是蔡振泰、江仁宏，或陳
      澤、「艾」、「文宋」之何人安排購毒管道，暨其所取得
      款項，是購買木材，或建車廠使用，及所將款項交給「艾
      」柬埔寨人，或「文宋」寮國人，並毒品海洛因係何人提
      議藏放樹頭內等情，前後所供不一；對於毒品海洛因來源
      ，亦先後推稱為蔡振泰、江仁宏、陳澤、「艾」、「文宋
      」等人，足見被告所辯無非係為推卸販毒刑責，不足採信
      。
    2.被告於調查站初次訊問時供稱：共收受美金五十萬元，前
      後交付三十萬六千元美金給負責收款之柬埔寨人云云；嗣
      改稱：前後共交付美金四十二萬六千元給柬埔寨人，剩餘
      七萬四千元美金其中三萬元美金，是伊事先挪用償債，另
      外的四萬四千元美金，是伊陸續用以清償債務；後又改口
      謂：蔡振泰告知伊，會以每塊海洛因磚新臺幣四萬元至六
      萬元報酬，並提供修車廠百分之三十股權，為走私海洛因
      成功代價云云（偵查卷58至60頁）；於調查站第二次訊問
      時，被告又改稱：蔡振泰僅交給伊，旅行支票美金三萬元
      ，其餘四十四萬元中三十四萬元，是陳澤電匯至帳戶，另
      十萬元是陳澤通知前往拿取云云（即總數四十七萬元美金
      ，偵查卷211）；於原審時再改稱：伊僅收到四十六萬元
      美金，沒有五十萬元美金等情。然被告實收五十萬美金已
      詳如前述，至於被告於明細表所載伊實際拿到美金四十三
      萬七千元應係毒品及運費之總和，而該筆款項與預付五十
      萬美金之關係，並據證人蔡振泰到庭結證稱：因尚未會算
      即為警查獲，應堪認為真實。
    3.雖被告對其所收受，及支出購買毒品海洛因款項多寡，前
      後不同，實際對於走私海洛因獲有如何報償，由誰給付，
      是否其用以清償債務款項，即為販賣或走私海洛因利益，
      被告供詞亦前後矛盾；其於偵查中又先供稱，蔡振泰交付
      購買木材定金，為伊清償債務用掉云云，再改稱是蔡振泰
      遲不給材料尺寸表，所以沒有交貨云云，益足徵其說法相
      當模糊，均難遽信，故應以其於甫經查獲而於調查站之供
      述為真（偵查卷58頁），除與證人蔡振泰等所陳較合外，
      且有被告所簽立交付蔡振泰明細表可據，即取得之販毒所
      得為美金四十三萬七千元（偵查卷229頁），餘款自應屬
      被告、江仁宏以外之人拿走或為其他消費為正確，至被告
      其後改稱，每塊海洛因報酬，暨股權如何比例、如何與陳
      澤、張泳森分派云云，均僅係被告片面供詞，無從採信。
      再者，被告於原審偵審中供稱，陳澤詐騙伊錢財達美金二
      十五萬元至二十八萬元不等，只有伊敢數落陳澤云云，倘
      屬無誤，則陳澤匯款三十萬元美金予被告時，果該款項係
      陳澤投資車廠資金，則被告取用以抵銷陳澤之前欠已恐不
      及（況僅被告片面之詞，並無足採）。又若陳澤、蔡振泰
      、江仁宏等人自有毒品交易管道，與被告亦無關聯，衡情
      渠等直接交付毒品交易款項予販毒之毒梟即可，自無須與
      被告接觸，透過被告交付款項，以免擴大風險。被告就此
      無法自圓其說，其就此所辯，違反常情，亦不足採信。
    4.又證人蔡振泰於原審證稱：我是去找甲○○買的，我在寮
      國不認識人，寮國話也不會說，我是直接找他買的，不是
      找他走私而已。（他說樹頭是你要求他買的，然後你們兩
      人會把毒品藏放在樹頭裡面，有無意見？）不是，他還打
      電話來問我有沒有收到樹頭，會不會鋸，看的懂嗎，我說
      我不會鋸。（甲○○說你拿錢給他是叫他把錢交給寮國毒
      梟，有無意見？）我沒有去過那裡，只去過二次，去飯店
      睡覺後，在甲○○家裡打麻將。（有無叫甲○○把錢交給
      毒梟？）沒有，我連一條路也不懂如何給等語（原審卷(一)
      200頁）；（是跟陳澤買的，還是跟寮國人或柬埔寨人買
      ？）不是，直接跟甲○○買。（這三十萬元匯到江仁宏帳
      戶，為何不直接匯給甲○○？）因他們想說寮國不能領那
      麼多錢，江仁宏說他金邊第一銀行有帳戶，我就叫許宗男
      拿錢給他匯款。（是否有要甲○○將錢交給柬埔寨人還是
      寮國人？）沒有講這些，是直接買的。（直接買的意思是
      否買賣和運輸都由甲○○負責？）是。（甲○○說這些錢
      是再轉給『文宋』的，你們是否有講到這樣？）我們沒有
      講到這樣，應該不是這樣。（甲○○說錢是他拿給「文宋
      」，然後他們如何賣他都不知道？）沒這回事。（甲○○
      說錢是要買木材用的，又說是要買熊膽還有一些東西，你
      是否有告訴他，買這些東西？）沒有。（甲○○是否曾告
      訴你毒品來源，有無提到文宋這個人？）沒有，也沒有聽
      過，現在才聽到等語（原審卷(二)195至200頁）；且江仁宏
      於原審亦供稱：沒有和蔡振泰要求甲○○，配合走私毒品
      進來臺灣，沒有和蔡振泰配合只要把錢交給柬埔寨人，然
      後運送毒品回來台灣就好。（你們兩人有沒有跟甲○○說
      沒有這樣的話，要還錢，因甲○○把之前六萬元花掉了？
      ）沒有，甲○○在寮國很兇，錢很多，我沒有資格等語（
      原審卷(二)207至208頁）；另江仁宏於檢察官訊問時供稱：
      海洛因是甲○○賣給蔡振泰，是蔡振泰出錢，叫甲○○買
      回來運到臺灣等語（原審勘驗筆錄，原審卷(二)47頁），其
      二人就此部分證述一致，自可信為實情。
    5.綜上所述，被告確係販賣毒品海洛因予蔡振泰之人，且被
      告自承以購毒款項清償自己債務，及一再提及走私海洛因
      其可得報酬代價，雖有不一，惟被告與蔡振泰本不相識，
      販賣運輸數量龐大海洛因回臺風險甚鉅，被告實不可能不
      從中獲取利潤等情況，被告販賣上開海洛因自有營利之意
      圖，洵堪認定。另蔡振泰既係經由江仁宏始得識於柬埔寨
      經商之陳澤，繼而經由陳澤提供之管道而與在寮國之被告
      取得聯繫，是陳澤對於被告販毒之情事應知悉甚稔，且其
      曾參與聯繫安排及轉交本案購毒款項之匯款事宜，而依被
      告之供述，陳澤並曾自本件販毒案中獲取販毒利益達五萬
      一千元美金（本院卷二39頁），顯見陳澤有以共同販毒之
      意思，事先與被告協議，推由被告於寮國當地尋覓毒品來
      源，而共同實施販毒之行為，自亦應就本件販賣毒品之犯
      行共同負責。至於被告如何取得毒品以供販賣，該毒品海
      洛因來源是否確係其所述之「寮國軍方」或其他毒販，無
      從查證，且無礙於本件被告犯罪事實之認定，附此敘明。
（三）綜上所述，被告所辯，應係避重就輕卸責之詞，不足採信
      ，本件被告與陳澤共同意圖營利而販賣第一級毒品海洛，
      及被告私運第一級毒品海洛因之犯行，洵堪認定，應予依
      法論科。
、論罪科刑之理由
一、被告行為後，刑法及刑法施行法業於94年2月2日經總統以華
    總一義字第094-00014901號令修正公布，並於95年7月1日施
    行（下稱新刑法，修正前刑法下稱舊刑法），參酌最高法院
    95年5月23日刑事庭第八次會議決議， 新刑法第2條第1項規
    定，係規範行為後法律變更所生新舊法律比較適用準據法，
    於新刑法施行後，應適用新刑法第2條第1項規定，為從舊從
    輕比較。另比較時應就罪刑有關之共犯、未遂犯、想像競合
    犯、牽連犯、連續犯、結合犯，以及累犯加重、自首減輕暨
    其他法定加減原因（如身分加減）與加減比例等一切情形，
    本於統一性及整體性原則，綜其全部罪刑結果，而為比較。
    經查：
（一）刑法第55條有關牽連犯之規定業經修正後之新刑法刪除，
      倘依修正後之新法，被告所為販賣第一級毒品及運輸第一
      級毒品犯行，即應分論併罰。此刪除雖非犯罪構成要件之
      變更，但顯已影響行為人刑罰之法律效果，自屬法律有變
      更，依新法第2條第1項規定，比較新、舊法結果，自以適
      用被告行為時法律即舊法論以連續犯，較有利於被告。
（二）舊刑法第64條第2項規定：「死刑減輕者，為無期徒刑，
      或十五年以下十二年以下有期徒刑，新法則規定：「死刑
      減輕者，為無期徒刑。」；舊刑法第65條第2項規定：「
      無期徒刑減輕者，為七年以上有期徒刑。」，新刑法則規
      定：「無期徒刑減輕者，為二十年以下十五年以上有期徒
      刑。」，自以被告行為時之舊刑法較有利於被告。
（三）修正前刑法第28條共犯係規定：「二人以上共同實施犯罪
      之行為者，皆為正犯」，修正後則規定為：「二人以上共
      同實行犯罪之行為者，皆為正犯」，揆諸本條之修正理由
      係為釐清陰謀共同正犯、預備共同正犯、共謀共同正犯是
      否合乎本條規定之正犯要件。而被告與陳澤二人共同販毒
      及被告與陳澤、蔡振泰、江仁宏共同運輸毒品之犯行，既
      屬實行犯罪行為之正犯，則適用修正前之舊法並無不利於
      被告。本件涉及法律變更部分，綜合上述比較新舊法之規
      定，以舊刑法有利於被告，依新刑法第2條第1項規定，自
      應適用行為時舊法。
二、又按海洛因係毒品危害防制條例第2條第2項第 1款所管制之
    第一級毒品。被告行為後，毒品危害防制條例業於92年7月9
    日修正公布，於93年1月9日施行，關於該條例第4條第1項之
    販賣、運輸第一級毒品罪，其罪刑並未經修正，法定刑度相
    同，新法既已修正公布，在理論上，屬法律有變更，在實務
    上參照最高法院80年度第2次刑事庭長會議決定(二)，僅法律
    名稱變更，條文內容均未變更，上級法院無庸撤銷原判決之
    意旨，如構成要件及法定刑俱未變更，逕行適用現行法，不
    生新舊法比較之問題，故無刑法第2條第1項規定新舊法比較
    之問題適用。被告之犯行自應適用修正後之毒品危害防制條
    例之規定，合先敘明。
三、海洛因為毒品危害防制條例第2條第2項第 1款所定之第一級
    毒品，且屬行政院依懲治走私條例第2條第4項公告之「管制
    物品項目及其數額」所列甲項第4款之管制進出口物品 。核
    被告所為，係犯毒品危害防制條例第4條第1項之販賣第一級
    毒品罪、運輸第一級毒品罪、懲治走私條例第2條第1項之私
    運管制物品進口罪。檢察官起訴書雖漏載被告所犯毒品危害
    防制條例第4條第1項之運輸第一級毒品罪，惟此業經公訴檢
    察官於原審到庭補正，自應一併審究。被告與陳澤就販賣毒
    品海洛因罪間，有犯意聯絡，行為分擔，皆為共同正犯。被
    告與陳澤、江仁宏、蔡振泰四人就運輸毒品洛因罪及私運管
    制物品海洛因進口罪間，共同謀議，而推由被告以前述藏置
    樹頭之方法實行，均為共謀共同正犯。被告持有第一級毒品
    之低度行為，為販賣及運輸之高度行為所吸收，不另論罪。
    被告利用不知情之張泳森、「文宋」、龔建儒、羅標及其他
    不詳姓名年籍之成年駕駛者、搬運工及報關公司員工等人，
    運輸、私運毒品海洛因進口，為間接正犯。又被告運輸、私
    運毒品海洛因進口來臺，係一行為觸犯運輸第一級毒品罪、
    私運管制物品進口罪，為一行為觸犯數罪名，應依想像競合
    犯從一重論以運輸第一級毒品罪。被告運輸第一級毒品之目
    的係在販賣第一級毒品，其所犯販賣第一級毒品罪與運輸第
    一級毒品罪間，有方法結果上之牽連關係，為牽連犯，應依
    修正前刑法第五十五條之規定，從一重論以販賣第一級毒品
    罪。
四、
（一）爰審酌被告甲○○意圖營利牟取暴利，自甘墮落，並自寮
      國轉運泰國再走私回臺毒害同胞，因其犯罪計劃慎密，犯
      後態度不佳一再狡飾其辭，意圖卸責於他人，且矛盾不一
      ，犯罪情節重大，且本案查獲毒品海洛因數量共七十二塊
      ，重為二十六公斤二百四十六．八公克，數量非小，價值
      甚鉅，被告所犯之罪，對社會秩序、國民健康所生危害甚
      重等一切情狀，量處無期徒刑，並依法宣告褫奪公權終身
      。至檢察官上訴意旨認應對被告量處死刑一節，本院審酌
      上情，認就被告量處無期徒刑尚屬適當，併予敘明。
（二）
    1.扣案之毒品海洛因（磚）七十二塊，於送鑑定時，計淨重
      二萬六千二百四十六點八公克，有上述鑑定通知書可稽，
      惟法務部另函核准調查局自扣案毒品中，申領取得十公克
      毒品海洛因，以供醫藥或研究用毒及器具用，有法務部法
      檢決字第0910049351號函文在卷可憑（偵查卷280頁），
      是扣案毒品海洛因，應剩餘二萬六千二百三十六點‧八公
      克，自應就剩餘毒品海洛因，依毒品危害防制條例第18條
      第1項前段之規定，諭知沒收銷燬之。
    2.又按犯第4條至第9條、第12條、第13條或第14條第1項、
      第2項之罪者，其供犯罪所用或因犯罪所得之財物，均沒
      收之，如全部或一部不能沒收時，追徵其價額或以其財產
      抵償之，毒品危害防制條例第19條第1項定有明文。此規
      定係採義務沒收主義，凡供犯罪所用或因犯罪所得之財物
      ，且屬犯人所有者，均應宣告沒收，不以當場搜獲扣押為
      限。經查被告共同販賣及運輸毒品海洛因，其犯罪所得美
      金四十三萬七千元（不包括已扣除一千元美金匯兌價差損
      失，但包括陳澤朋分之五萬一千元美金），應依毒品危害
      防制條例第19條第1項規定，併予宣告沒收，如全部或一
      部不能沒收時，以其財產抵償之。又共同正犯之犯罪所得
      為現款時，因係合併計算，且於全部或一部不能沒收時，
      以其財產抵償之，為避免執行時發生重複沒收、抵償之情
      形，故各共同正犯之間係採連帶沒收主義，惟本件關於運
      輸毒品部分，同謀共同正犯之江仁宏、蔡振泰（買方）尚
      須支付運輸之代價十三萬一千美元給被告及陳澤（賣方）
      ，江仁宏、蔡振泰關於運輸毒品犯行部分，並無所得，故
      本件運輸毒品之所得，應僅就被告與陳澤宣告連帶沒收，
      併此敘明。
    3.另前揭毒品海洛因外包裝（七十二袋計包裝重二千五百十
      二點三八公克），係被告所有，供販賣第一級毒品海洛因
      所用，以包裝毒品，避免毒品潮濕、外露，並便利攜帶之
      物；又扣案行動電話二支，經本院更(一)審勘驗結果，其中
      一支為有廠牌為NOKIA、門號0000-000000號係被告所有，
      另一支廠牌為MOTOROLA、門號0000000000號為江仁宏所有
      （業經本院前審宣告沒收確定），有本院更(一)審勘驗筆錄
      及照片在卷可憑（本院更(一)審卷(一)198頁）。被告以上述
      行動電話傳遞，並完成買賣毒品犯罪行為，該NOKIA廠牌
      、門號0000- 000000號行動電話，係供被告販賣、私運毒
      品海洛因犯罪所用；再扣案之樹頭一顆及運費明細表一紙
      ，亦屬被告用以運輸本案毒品海洛因及記載本案毒品運費
      計算明細，供犯罪所用之物，均應依毒品危害防制條例第
      19條第1項規定宣告沒收。
肆、不另為無罪諭知部分
一、公訴意旨另以：蔡振泰另與被告約定於上述毒品海洛因走私
    成功後，將再走私一四０塊毒品海洛因磚來臺，因認被告此
    部分亦涉販賣毒品海洛因罪嫌云云。
二、按犯罪事實，應依證據認定之，無證據不得認定犯罪事實；
    又不能證明被告犯罪者，應諭知無罪之判決，刑事訴訟法第
    154條第2項、第301條第1項分別定有明文。且按事實之認定
    ，應憑證據，如未能發現相當證據，或證據不足以證明，自
    不能以推測或擬制之方法，為裁判基礎；認定不利於被告之
    事實，須依積極證據，苟積極證據不足為不利於被告之事實
    認定時，即應為有利於被告之認定，更不必有何有利之證據
    ；又認定犯罪事實所憑之證據，雖不以直接證據為限，間接
    證據亦包括在內；然而無論直接或間接證據，其為訴訟上之
    證明，須於通常一般之人均不致有所懷疑，而得確信其為真
    實之程度者，始得據為有罪之認定（最高法院40年臺上字第
    86號、30年上字第816號、70年台上字第4986號判例意旨分
    別可資參照）。
三、公訴意旨認被告涉有此部分犯行，無非係以蔡振泰於偵查中
    之供述為其論據，然被告自偵查中即堅決否認有此交易行為
    ，並辯稱：並不知此事語。經查：據證人蔡振泰於原審證稱
    ：（在調查站有說交易成功的話，還要進七十組毒品？）我
    沒有這樣說，（如何跟調查員說的？）我沒有這樣說，七十
    組可能是他看到那張單子，那裡有寫，我沒有這樣說等語（
    原審卷(一)192頁） 。嗣於審理中復證稱：江仁宏告稱甲○○
    ，欲再販賣上述數額毒品海洛因，我沒有說話，我也不一定
    要等語（原審卷(二)199頁） ，證人蔡振泰先後所述不一，已
    難遽信。再者，蔡振泰書寫於扣案款項明細單據背面數據，
    固有可能是蔡振泰欲向被告另行購買毒品海洛因，而於紙條
    先行計算價格，預做盤算。但在無其他積極證據佐證情況，
    依「罪證有疑，利於被告」原則，不能僅憑該項記載，遽認
    被告另有販賣一四０塊毒品海洛因之行為。公訴意旨所指被
    告此部分犯行，自屬不能證明。惟公訴人認被告此部分行為
    與上開論罪科刑部分，有連續犯之裁判上一罪關係，故不另
    為無罪之諭知。
伍、撤銷改判之理由：
一、原審認被告犯行事證明確，予以論罪科刑，固非無據，然查
（一）被告行為後，刑法第55條等規定業已修正，原審未及比較
      適用，容有未洽。
（二）前審同案被告江仁宏係受買方蔡振泰之託，共同完成販入
      海洛因之行為，其自無可能與賣方之被告成立共犯關係，
      然原判決卻認江仁宏與被告就販賣毒品罪間，亦成立幫助
      犯之關係，即有未合。
（三）陳澤除提供販入毒品之管道（即被告）予蔡振泰外，並已
      參與安排聯繫購買毒品價款之匯款、交付事宜，且曾與被
      告朋分毒品價款美金五萬一千元，可見陳澤除與被告有共
      同販賣毒品之謀議，並有參與販賣毒品構成要件之行為，
      與被告就販賣毒品罪間，應成立共同正犯之關係，原判決
      認陳澤僅係幫助被告販毒之幫助犯，亦有未洽。
（四）毒品危害防制條例第18條第1項規定 ，得諭知沒收並銷燬
      者，以查獲毒品及專供製造或施用毒品器具為限，不及於
      毒品外包裝。原判決主文，將扣案第一級毒品外包裝重二
      五一二‧三八公克，一併依上開規定諭知沒收並銷燬，自
      有可議。
（五）犯罪所得部分：被告與蔡振泰約定，被告販賣海洛因磚，
      每對（二塊）賣價美金八千五百元，運輸走私海洛因回臺
      運費代價，為每對海洛因磚新臺幣十二萬元，嗣被告於海
      洛因裝船前一日，書寫一張海洛因價金及走私代價明細，
      請江仁宏轉交蔡振泰，依該明細紙張記載：貨款三十萬六
      千美元，稅金（即走私費用）十三萬一千美元，匯兌損失
      一千美元，預支一千美元（即江仁宏、蔡振泰之前向被告
      借款）等情。是本件毒品買賣，顯係按件計價，蔡振泰應
      付被告總價款，為美金四十三萬八千元，扣除一千美金匯
      兌價差損失，則被告與陳澤共同販賣及運輸毒品犯罪所得
      ，應為美金四十三萬七千元（按匯兌價差損失，非犯罪所
      得）；然原判決於理由中，認定被告等共同販賣毒品海洛
      因犯罪所得，為美金五十萬元（即蔡振泰先前預付款），
      並諭知應沒收犯罪所得，為美金五十萬元，即有未當。
（六）又按犯毒品危害防制條例第4條之罪者 ，其犯罪所得財物
      應予沒收，如全部或一部不能沒收時，追徵其價額或以其
      財產抵償之，該條例第19條第1項規定甚明 。由此規定觀
      之，必限於所得者為金錢以外其他財物，而無法沒收時，
      始追徵其價額，如所得財物為金錢，而無法沒收時，則應
      以其財產抵償之，不發生追徵價額問題。原判決認被告等
      犯毒品危害防制條例第4條第1項之罪 ，所得財物為金錢，
      而非金錢以外其他財物，則如無法追繳時，僅應以其財產
      抵償之，不發生追徵價額問題。原判決諭知所得美金，如
      無法追繳時，應予追徵其價額，亦有未洽。
（七）原判決於主文、理由中分別記載，扣案第一級毒品海洛因
      （磚）七十二塊（計淨重二萬六千二百三十六‧八公克）
      沒收併銷燬之，以及扣案行動電話一具（廠牌NOKIA、門
      號0000-000000號係被告所有）均沒收之。然原判決於事
      實欄，就扣案第一級毒品海洛因（磚）七十二塊，並未記
      載其重量，就扣案行動電話，亦未記載其門號，致主文所
      為諭知失其依據，亦有未合。
（八）扣案之樹頭一顆及運費明細表一紙，係被告用以運輸本案
      毒品海洛因及記載本案毒品運費計算明細，為供犯罪所用
      之物，原審未依毒品危害防制條例第十九條第一項宣告沒
      收，亦有違誤。
陸、適用法律
一、刑事訴訟法第369條第1項前段、第364條、第299條第1項前
    段。
二、毒品危害防制條例第4條第1項、第18條第1項前段、 第19條
    第1項，懲治走私條例第2條第1項 ，刑法第11條前段、第55
    條、第2條第1項前段，修正前刑法第28條、第55條、第37條
    第1項。
本案經檢察官吳忠賢到庭執行職務。
中　　華　　民　　國　　96　　年　　8 　　月　　8 　　日
                  刑事第三庭    審判長法　官  陳義仲
                                      法　官  宋明蒼
                                      法　官  蔡勝雄
以上正本證明與原本無異。
如不服本判決，應於收受本判決後十日內向本院提出上訴書狀。
其未敘述上訴理由者並得於提起上訴後十日內向本院補提理由書
狀（均須按他造當事人之人數附繕本）「切勿逕送上級法院」。
　　　　　　　　　　　　　　　　　　　書記官  汪姿秀
中　　華　　民　　國　　96　　年　　8 　　月　　9 　　日
附錄本案論罪科刑法條：
毒品危害防制條例第4條第1項
製造、運輸、販賣第一級毒品者，處死刑或無期徒刑；處無期徒
刑者，得併科新臺幣 1 千萬元以下罰金。
毒品危害防制條例第18條第1項前段
查獲之第一、二級毒品及專供製造或施用第一、二級毒品之器具
，不問屬於犯人與否，均沒收銷燬之。
毒品危害防制條例第19條第1項
犯第4條至第9條、第12條、第13條或第14條第1項、第2項之罪者
，其供犯罪所用或因犯罪所得之財物，均沒收之，如全部或一部
不能沒收時，追徵其價額或以其財產抵償之。
懲治走私條例第2條第1項
私運管制物品進口、出口逾公告數額者，處 7 年以下有期徒刑，
得併科新臺幣 3 百萬元以下罰金。
